【裁判字號】    90,上訴,1110
【裁判日期】    900920
【裁判案由】    重利
【裁判全文】
臺灣高等法院臺南分院刑事判決            九十年度上訴字第一一一號  Ａ
      上  訴  人
      即  被  告  乙  ○  ○
右上訴人因重利案件，不服臺灣臺南地方法院八十九年度訴字第七三八號中華民國九
十年六月二十一日第一審判決，提起上訴，本院判決如左：
      主      文
上訴駁回。
      事      實
一、乙○○於民國（下同）八十九年十一月初某日起，以每月新台幣（下同）二萬元
    受雇於侯旻宏（經原審判處罪刑未據上訴，業已確定），負責接聽電話、放款及
    收取利息等工作。緣侯旻宏不思循正當途徑賺取生活之資，竟以收取與原本顯不
    相當之重利收入以營生，自民國八十九年十一月初某日起，經營俗稱之地下錢莊
    業務，同時不定期於聯合報刊登貸款廣告，以（０五）0000000號之電話
    自動轉接至0000000000及0000000000號行動電話作為聯絡
    工具，以引誘急迫者告貸，侯旻宏與乙○○共同基於常業重利之犯意聯絡，於八
    十九年十一月九日，乘甲○○急需用錢而急迫之機會，在嘉義市○○○村○○○
    ○○道路旁，貸予七萬元，以每十日為一期，每期預先收取一萬五千元之重利，
    並由甲○○開立面額七萬元之本票一紙供質押擔保，而取得與原本顯不相當之重
    利。侯旻宏與乙○○復於同年十一月十八日下午二時許，在前揭地點，向甲○○
    收取利息一萬五千元。嗣於八十九年十一月二十七日下午一時許，甲○○約侯旻
    宏及乙○○，在嘉義市○○路與興業東路口返還借款時，為警查獲，並扣得侯旻
    宏所有供其與乙○○共同常業重利所用之0000000000號、00000
    00000號行動電話二具、供常業重利犯罪所用之空白商業本票七張、甲○○
    開立之本票一張與侯旻宏所持二萬四千六百五十元。
二案經嘉義市警察局第二分局報請偵辦。
      理     由
一、右揭犯罪事實，業據上訴人即被告乙○○於警局初訊及檢察官偵查時坦承不諱，
    核與被害人甲○○於警訊時指述之情節相符，並有0000000000號、0
    000000000號行動電話二具、空白商業本票七張、被害人開立之本票一
    張扣案及聯合報八十九十一月二十一日、二十二日及二十五日廣告三份附卷可稽
    。雖被告於審理時翻異前詞，改稱：警訊筆錄不實、伊僅係為侯旻宏帶路，伊不
    知侯旻宏經營地下錢莊云云。惟查，被告除於警、偵訊時均坦認犯行外，於原審
    審理時亦自承：「偵訊過程沒有被施強暴、脅迫、刑求」等語（見原審九十年三
    月十五日訊問筆錄），則其空言警訊筆錄不實云云，顯為圖卸之詞，非可採信；
    參以侯旻宏借款予被害人時，被告確實同行，且金錢亦由被告交付予被害人之事
    實，業據侯旻宏與被告二人分別於原審審理時供認無訛（見原審九十年三月十五
    日訊問筆錄、同年六月七日審理筆錄），益徵侯旻宏與被告二人對經營地下錢莊
    情節，顯有犯意之聯絡及行為之分擔。次查，被害人於警訊時陳證：因急迫用款
    ，看見聯合報借錢廣告，才打電話借錢等語，且侯旻宏與被告二人貸予被害人七
    萬元，以每十日為一期，每期預先收取一萬五千元之利息，則侯旻宏與被告二人
    所收取之利息，換算年利率約百分之七百七十一，遠已超過民法所規定年利率不
    得超過百分之二十之最高限制，抑且較民間融資或金融機構放款普遍利息之利率
    甚高，被害人茍非出於急迫，當不致向侯旻宏與被告二人借此高利貸款，堪認被
    告顯係乘被害人急迫之機會而取得與原本顯不相當之重利無訛。再查：被告既以
    月薪二萬元之代價，受僱於侯旻宏，擔任接聽電話、放款及收取利息工作，與侯
    旻宏有犯意聯絡及行為分擔，亦屬常業犯無訛。本案事證已臻明確，被告常業重
    利犯行，均堪認定。
二、核被告所為，係犯刑法第三百四十五條之常業重利罪。被告與侯旻宏二人彼此間
    ，有犯意聯絡及行為分擔，應論以共同正犯。
三、原審以被告乙○○罪證明確，適用刑法刑法第二十八條、第三百四十五條、第四
    十一條第一項、第三十八條第一項第二款，罰金罰鍰提高標準條例第一條前段、
    第二條，並審酌被告之品行、犯罪之目的、手段、期冀剝奪經濟弱者，坐享重利
    之動機，經查獲被害人人數所生之危害，暨被告分擔之角色、犯罪後態度等一切
    情狀，量處有期徒刑五月，並諭知如易科罰金之標準，並以扣案0000000
    000號、0000000000號行動電話二具，空白商業本票七張，係侯旻
    宏所有供係被告二人犯罪所用之物，應依刑法第三十八條第一項第二款之規定宣
    告沒收。並敘明扣案之簽名本票一張，係被害人甲○○所簽發交予侯旻宏與被告
    二人供作重利借款之擔保，如被害人按期清償借款，侯旻宏與被告二人應將該本
    票返還，被告二人僅係取得本票之占有，尚難認係侯旻宏與被告二人犯罪所得之
    物，另扣案之二萬四千六百五十元，尚無積極證據足認確與被告之犯罪行為相關
    ，爰均不為沒收之諭知，本院經核原判決認事用法俱無不合，量刑亦稱妥適，被
    告上訴意旨否認犯罪，空言指摘原判決不當，為無理由，應予駁回。
據上論斷，應依刑事訴訟法第三百六十八條，判決如主文。
本案經檢察官蘇南桓到庭執行職務。
中    華    民    國      九十      年      九      月      二十        日
      臺灣高等法院臺南分院刑事第二庭
                                      審判長法官  游    明    仁
                                            法官  陳    清    溪
                                            法官  蘇    重    信
右正本證明與原本無異。
如不服本判決，應於判決送達後十日內向本院提出上訴狀，其未敘述理由者並應於提
出上訴狀後十日內向本院補提理由書（應附繕本)。
                                      法院書記官  李    珍    鳳
中    華    民    國      九十      年      九      月      二十一      日
附錄：本判決論罪科刑法條
中華民國刑法第三百四十五條
 (常業重利罪)
以犯前條之罪為常業者，處五年以下有期徒刑，得併科三千元以下罰金。


司法院資訊處製作；財團法人民間司法改革基金會備份。
